【裁判字號】    89,重訴,354
【裁判日期】    890918
【裁判案由】    返還借款
【裁判全文】
臺灣臺南地方法院民事判決  八十九年度重訴字第三五四號
    原      告  台灣土地銀行
    法定代理人  丙○○
    訴訟代理人  戊○○
                丁○○
    被      告  甲○○
                              .
                乙○○        .
                              .
右當事人間請求返還借款事件，本院判決如左：
    主      文
被告應連帶給付原告新台幣壹仟萬元及自民國八十八年十二月十三日起至清償日止，
按週年利率百分之八．八七五計算之利息，並自民國八十九年一月十四日起至清償日
止，其逾期在六個月以內者，按上開利率百分之十，逾期超過六個月者，按上開利率
百分之二十計算之違約金。
訴訟費用由被告連帶負擔。
    事      實
甲、原告方面：
  一、聲明：如主文所示。
  二、陳述：訴外人大亨食品有限公司（下稱大亨公司）於民國八十六年八月十三日
      邀林澄旺（已死亡）、被告乙○○、甲○○為連帶保證人，向原告借用新台幣
      （下同）二百萬元及八百萬元，約定借款期限均至八十九年三月十三日清償，
      利息約定如基本放款利率調整時，按原告基本放款利率加五．九碼（即年率百
      分之一．四七五）計算，遲延清償時，除仍按上開利率計付利息外，如逾期清
      償在六個月以內者，按上開利率百分之十，超過六個月者，按上開利率百分之
      二十加計違約金。詎訴外人大亨公司除清償至八十八年十二月十二日之利息外
      ，其餘本息屆期均未清償，共計尚欠本金一千萬元及利息、違約金。依授信約
      定書第五條之約定即喪失期限利益，又依第十二條約定，立約人所保證之債務
      ，如主債務人未依約履行，立約人當即負責，立即如數付清。又大亨公司逾期
      清償時，原告利率已有調整，原告請求利率按調整後之年息百分之八．八七五
      計算。為此爰依連帶保證之法律關係，請求被告給付如聲明所示之金額。
  三、證據：提出借據及授信約定書二紙、放款帳卡五紙、基本放款利率變動表、分
      行轉帳收入傳票、放款付出傳票各二紙等影本、土地登記簿謄本六筆為證。
乙、被告方面：
  一、聲明：原告之訴駁回。
  二、陳述：
      被告二人曾簽借據擔任連帶保證人，但本件借款有擔保品，請被告先拍賣抵押
      物受償，現被告無力償還借款。
    理      由
一、原告主張之事實，已據其提出借據及授信約定書二紙、放款帳卡五紙、基本放款
    利率變動表、分行轉帳收入傳票、放款付出傳票各二紙等影本為證，核屬相符，
    被告就本件借款為連帶保證人之事實並不爭執，則原告主張之事實，堪信為真實
    。惟被告辯稱本件有擔保品，應先拍賣擔保物求償，且其經濟狀況不佳、無力償
    還等語。然本件借款之抵押權為物之擔保，與被告以連帶保證人身分所為人之擔
    保，此二者法律關係不同，債權人就如何行使權利以達滿足債權之目的，本有選
    擇權限，而無行使權利之先後次序，原告循訴訟途徑請求清償借款，並無不當。
    又被告之經濟狀況不佳，尚難作為拒絕清償之法律上依據，是被告上開抗辯均不
    足採。
二、從而，原告依連帶保證之法律關係請求被告連帶給付借款一千萬元，及自民國八
    十八年十二月十三日起至清償日止，按週年利率百分之八．八七五計算之利息，
    並自民國八十九年一月十四日起至清償日止，其逾期在六個月以內者，按上開利
    率百分之十，逾期超過六個月者，按上開利率百分之二十計算之違約金，為有理
    由，應予准許。
三、據上論結，本件原告之訴為有理由，依民事訴訟法第八十五條第二項，判決如主
    文。
中      華      民      國    八十九    年      九      月     十八     日
                                臺灣臺南地方法院民事第一庭
~B法      官  蔡孟珊
右為正本係照原本作成
如對本判決上訴，須於判決送達後廿日內向本院提出上訴狀
中      華      民      國    八十九    年      九      月     二十     日
~B法院書記官  秦建華


司法院資訊處製作；財團法人民間司法改革基金會備份。
